【裁判字號】    89,訴,458
【裁判日期】    890822
【裁判案由】    毒品危害防制條例
【裁判全文】
臺灣臺南地方法院刑事判決                          八十九年度訴字第四五八號
    聲  請  人  臺灣台南地方法院檢察署檢察官
    被      告  丙○○
                乙○○
    共      同
    選任辯護人  查名邦律師
                曾子珍律師
右列被告等因違反毒品危害防制條例案件，經檢察官提起公訴（八十九年度偵字第二
七六一、二七六二號），本院判決如左：
    主  文
丙○○、乙○○均無罪。
    理  由
一、公訴意旨略以：被告乙○○與被告丙○○共同基於概括犯意之聯絡，自民國八十
    九年二月初至八十九年二月十八日止，在台南市○○路○段與友愛街口，以新台
    幣（下同）一萬元之價格，連續販賣第二級毒品安非他命給戊○○三次。於八十
    九年二月十八日十五時五十分許，警方至在台南市○○街七二號四樓之四搜索時
    ，戊○○在現場向警方自承其有非法吸食第二級毒品安非他命之習慣，並供出其
    毒品來源係以行動電話0000000000號，向其所稱「大嫂」之女子（即
    乙○○）所購得。嗣經戊○○以上開號碼與「大嫂」之女子聯絡，雙方約在台南
    市○○路○段與友愛街口交易，警方則在現場埋伏。嗣八十九年二月十八日二十
    時三十分許，被告丙○○騎車號ＷＨＣ─四六五號機車載被告乙○○依約至上開
    地點，欲販賣安非他命給戊○○時，為警當場查獲，並自被告乙○○之外套口袋
    起出安非他命二十七包（含袋重六二、一公克）云云。
二、按犯罪事實應依證據認定之，無證據不得推定其犯罪事實；又不能證明被告犯罪
    者，即應諭知無罪之判決，刑事訴訟法第一百五十四條、第三百零一條第一項分
    別定有明文。次按認定不利於被告之事實，須依積極證據，苟積極證據不足以為
    被告不利之認定時，即應為有利被告之認定，更不必有何有利之證據，最高法院
    三十年上字第八一六號判例意旨可參；末按事實之認定，應憑證據，如未能發現
    相當證據，或證據不足以證明，自不能以推測或擬制之方法，以為裁判基礎，最
    高法院四十年台上字第八六號判例參見。
三、本件公訴人認被告乙○○、丙○○涉有販賣第二級毒品安非他命罪嫌，無非以(1)
    、上揭事實，業據證人戊○○於警訊時指證其係向被告二人購買安非他命等情明
    確，及證人即警員甲○○證述查獲被告二人係經由戊○○所供出等情，而當時其
    係依警方之指示以購買安非他命為由，約被告丙○○、乙○○前來，及其之前所
    購得毒品之來源確係以上開電話號碼與被告聯絡後向被告二人購得無誤。再參以
    自被告乙○○身上所查獲之安非他命二十七包之多，推論被告二人當時確係依約
    前來欲販賣安非他命給戊○○，並推測扣案之安非他命係被告販賣給他人之用，
    始會持有如此多之安非他命。(2)、被告乙○○之前曾經臺灣台南地方法院檢察署
    以八十七年度偵字第二四九三號、八十七年度偵緝字第九三號案件涉犯意圖販賣
    第二級毒品之罪被提起公訴，雖嗣經台灣高等法院台南分院為無罪判決，然依該
    案件中被告乙○○曾出資六十萬元購買安非他命，且其又曾多次違反麻醉藥品管
    理條例，且被告乙○○既係有吸用毒品習慣之人，其對毒品感覺之靈敏及與丙○○關係之密切，絕不可能不知該包東西係安非他命，而推測扣案之安非他命可能
    係被告乙○○所購得，丙○○僅係為其跑腿販賣安非他命之人等情。(3)、被告乙○○與丙○○被查獲後，驗其二人之尿液，其二人尿液中均有嗎啡陽性反應（已
    另行簽分偵辦），未有甲基安非他命陽性反應，而被告丙○○亦坦承其於被抓前
    二天起在家中確有吸食第一級毒品海洛因三至五次，而當時乙○○與丙○○又同
    住一起，但乙○○仍辯稱其未曾吸食海洛云云。推定被告乙○○說謊成性，其所
    辯自不足採信。又從被告二人之尿液中並無安非他命反應，而推測知其二人已有
    一段時間未曾吸食安非他命，其二人已改吸毒品海洛因，臆測其二人所購得安非
    他命，自非供自己吸食之，而係欲販賣給他人等情資為依據。
四、訊據被告丙○○、乙○○均堅決否認有右揭犯行，被告丙○○辯稱：伊沒有販賣
    安非他命給戊○○，查獲當天是因伊剛好要拿安非他命回去吸，稚皓打電話說有
    事要找伊，並未說明何事，僅說見面時再說，伊以機車載乙○○，請乙○○幫忙
    拿一下等語。被告乙○○則辯稱：「我是台南醫院加護病房看丙○○的父親，他
    才騎機車載我去那邊，安非他命是丙○○用塑膠袋包起來，我不知道那是什麼東
    西」等語。
五、經查：
(一)、證人戊○○雖曾於警訊時主動供出其毒品之來源，然查，其於第一次警訊中供
      稱：伊向綽號「大嫂」真實姓名為乙○○之人購買毒品、都是打「大嫂」之行
      動話0000000000號，然後雙方約個地點見面，大嫂就與另一人騎摩
      托車前來約定地點交易等情（八十九年二月十八日十九時警訊筆錄參見），惟
      證人戊○○於第三次警訊時卻供稱：伊自八十五年間上毒癮時就認識乙○○，
      當時只知道她叫嫂子直至為警查獲方知其真實姓名，又伊打00000000
      00號行動電話購買安非他命時均是丙○○接聽，直到至當天約定交易地點時
      未能找到伊，方由乙○○打電話給伊詢問伊所在位置等情（詳參八十九年二月
      十九日十三時警訊筆錄）。綜觀證人戊○○前後二次警訊陳述，先係明確表示
      綽號「大嫂」之人真實姓名即為乙○○，然嗣於第三次警訊時聲稱伊係被查獲
      當天始知悉嫂子即為乙○○，此為其中一矛盾處；又證人戊○○先係於警訊供
      稱伊係大嫂購買毒品，嗣又改稱伊打電動話購買毒品時都是由丙○○接聽，只
      有在查獲被告等前，被告丙○○找不到伊時，才由被告乙○○打電話給伊云云
      ，則證人戊○○原先究係向「嫂子」或是向丙○○購買乙節，亦前後不符，此
      為該證述另一矛盾處，故證人戊○○於警訊時之證述是否屬實，非無疑義。
(二)、按對於施用毒品者，若供出毒品來，源因而破獲者，得減輕其刑，毒品危害防
      制條例第十七條定有明文規定。參諸證人即查獲被告二人之警員甲○○於偵查
      中係證稱：「戊○○她不是主動找我們提供毒品來源，是我們去北園街搜索陳
      淑惠，她在那邊，她主動說要戒，向我們提供毒品上線」；然查，訊之證人戊○○嗣經本院訊問時係結證稱：「（問：實際上是向何人買？）高雄、路竹的
      人，．．．我當時還有打給其他的人，但都打不通，只好供出丙○○」（本院
      八十九年六月十三日訊問筆錄參見）、「．．，之前在警局，是受到警察的利
      誘，法院傳喚時，伊因怕另案停止戒治後沒有去報到，知道自己會被通緝，所
      以法院傳喚，我都沒有到場，警察說只要我供出來，就可以函送，人不用隨案
      移送，所以我就供出被告二人，其實『小寒』、『阿治』是我的上線，我也有
      打電話給他二人，但他們未回電話，我打電話給被告丙○○，我說有事很急要
      找他，他說他急著去小東路那邊，叫我去那邊等，後又改在統一戲院那邊，我
      在車上沒有下車，因丙○○找不到我，又打手機問我人在何處，後來經警察討
      論後，就下車，但一下車警察就逮捕丙○○了，乙○○並沒有從身上取出何物
      。我知道丙○○他有在吃，但他沒有在賣。」（詳參本院八十九年六月二十九
      日訊問筆錄）；再參諸證人戊○○曾於八十八年五月二十六日經本法院裁定入
      戒治所施以強制戒治，嗣於八十八年九月三十日經裁定停戒治所餘戒治期間付
      保護管束，並於八十九年三月二日復經法院撤銷停止戒治，令入戒治處所施以
      強制戒治，且其因涉犯販賣第二級毒品罪嫌，業經台灣台南地方法院檢察署於
      八十八年十一月三十日以八十八年度偵字第五七一０號起訴在案，此有臺灣高
      等法院被告全國前案紀錄表在卷可稽，則倘若證人戊○○果有心主動戒除毒癮
      ，早應於八十九年二月十八日被查獲後自承有施用毒品時即應自行報到戒治，
      焉會於偵查及本院審理中屢次傳喚均未能主動到庭，嗣於八十九年五月間其因
      案入勒戒處所後，本院始得以傳喚到庭應訊之理？再者，觀諸證人戊○○係因
      於八十九年二月十八日，在台南市○○街七十二號四樓之四陳淑惠租處，為警
      持搜索票實施搜索時，與案外人陳淑惠一同被查獲，並當場扣得安非他命二小
      包（含袋重七公克），而陳淑惠於警訊時供稱扣案毒品為其男友所有，並否認
      其有施用毒品，然仍遭警隨案移送台灣台南地方法院檢察署偵訊（詳見卷附陳
      淑惠毒品移送卷宗），而證人戊○○同為警查獲，且於警訊時坦承其確有施用
      毒品（八十九年二月十八日第一次警訊筆錄參見），然警方卻遲至八十九年四
      月十三日始發文函送台灣台南地方法院檢察署偵辦，並未將戊○○隨案移送（
      詳參卷附戊○○毒品移送卷宗），此係與常情有違。綜上各節，足認證人戊○○於警訊時之證述是否堪為憑信，實有諸多合理懷疑，難以遽信為真，而其於
      本院訊問時所述其係意圖避免遭隨案移送，而供出毒品來源並配合破獲被告二
      人，以據此為對自己有利之供述等情，則屬信而有徵，堪認為真。
(三)、另據證人戊○○於本院訊問時所述查獲被告二人之經過為：「因丙○○有在吸
      食，所以我就供出他，我有打電話給丙○○，沒有人在旁，我有約時間、地點
      沒有告訴他何事。我是說我有是要麻煩他，要當面講，是在偵訊室打得，我告
      訴警察，去後我在車內，我看到他時我下車，丙○○看到我後因我後面有許多
      警員，他沒有熄火就又跑了。」等語（本院八十九年六月十三日訊問筆錄參見
      ）、「一下車警察就逮捕丙○○了，乙○○並沒有從身上取出何物」（本院八
      十九年六月二十九日訊問筆錄參見）；又參之證人甲○○於偵查中係證稱：「
      （問：如何引出上線？）由戊○○打電話約在金華路與友愛街口，他們說何時
      到再聯絡，後來丙○○與乙○○約半小時趕到，我們看到他們來時上前逮捕」
      （八十九年三月四日偵訊筆錄參見）；再佐以證人即到場查獲被告二人之員警
      丁○○於本院訊問時亦證稱：「我們不認識被告二人，我們有佈線，第一次戊○○沒有下車，因銬手銬怕丙○○查覺，先是丙○○騎過去，我們就又請戊○○在車上再打電話給丙○○，我們又去戊○○下車，我們就上去，丙○○有無
      拿出毒品交易沒有看清楚。因我們站在不同的點進行監控．．」（本院八十九
      年六月十三日訊問筆錄參見）。綜合上開各證人之證詞，足認被告二人為警查
      獲時並未拿出毒品與證人戊○○交易，故被告丙○○所辯伊雖有與戊○○相約
      見面但未言明係為何事，伊尚未看到戊○○時，警員就已上前逮捕渠二人等語
      ，尚堪為憑信。雖證人甲○○於偵查中尚證稱：「戊○○跟他們碰面，我們埋
      伏在旁邊，乙○○要把毒品拿出來給戊○○時，我們就上前逮捕他們」（八十
      九年三月四日偵訊筆錄參見），惟係與其於同日偵訊時所述渠等員警係看到被
      告二人前來時即上前逮捕並未等待戊○○與被告交易毒品的情形不符，尚難遽
      為採信此部分之證詞。
(四)、雖證人甲○○於本院訊問時尚證稱：戊○○打電話給丙○○（當時戊○○稱其
      綽號「杉仔」）有在電話中說要買一兩等語，核與證人戊○○前開於本院所述
      情節不符；第查，證人丁○○於本院訊問時陳稱因當時狀況很亂所以找不出係
      何人在戊○○打電話時從旁監控等語（八十九年六月十三日訊問筆錄參見），
      又佐以證人戊○○既係於警訊時係供稱其有向被告購買二、三次毒品，每次購
      買一萬元左右，衡情倘證人戊○○果真於約被告丙○○以購買毒品，何以改稱
      購買一兩，而與平日交易習慣不符，況證人丁○○尚證稱渠等並不知戊○○身
      上有無現金等語（同上訊問筆錄），而查獲時亦未扣得任何現金，則證人戊○○與被告丙○○通電話時是否確有明示或暗示係相約以一萬元購買毒品乙節，
      則非無疑義。由上所述，可知證人戊○○於警訊之證述是否屬實，係有諸多疑
      義，尚無積極證據足證被告丙○○與證人戊○○以電話相約見面係為毒品交易
      。雖自被告乙○○身上所查獲之安非他命二十七包（淨重五七．二二公克，包
      裝重五．六五公克），公訴人認係被告二人當時欲販賣予戊○○之安非他命，
      然倘如證人甲○○所述證人戊○○係欲購買一兩（三七．五公克）重的毒品，
      則被告焉需攜帶超過一兩重的毒品前往與戊○○會面，如前所述，尚無積極證
      據足資證明渠等持有毒品後有進而販賣毒品予戊○○。
(五)、被告乙○○於偵查中辯稱：「我不知在何處被抓，我來台南只有五、六天，他
      至台南醫院看完他爸爸之後載我，在『路邊』交給我，說叫我幫他拿著，我完
      全沒有機會看那是什麼東西」等語。而被告丙○○供稱：「我去看我父親結束
      ，我去臨安路的『路邊』拿我之前買的安非他命要回去吸食，騎到一半，她打
      電話給我，我再過去，我拿安非他命出來請乙○○幫我拿」。公訴人認為被告
      二人上開供述之情節有所不合，並無被告丙○○在路邊交安非他命給被告乙○○之情。然本院對照被告二人上開說詞，均有提及被告丙○○於當天探病返回
      的路上將「東西」交予被告乙○○乙節，被告二人上開供述實尚無不合之處。
(六)、公訴人以被告乙○○前曾經臺灣臺南地方法院檢察署以八十七年度偵字第二四
      九三號、八十七年度偵緝字第九三號案件認被告乙○○涉犯意圖販賣第二級毒
      品之罪提起公訴，認定被告乙○○以七十五萬元向黃明堂購得安非他命一公斤
      後欲轉賣給他人（該案嗣經台灣高等法院台南分院認定其係以六十萬元向黃明
      堂購得後，欲與丙○○、黃文琴一同吸食，無販賣之意，而為無罪判決），而
      乙○○又曾多次違反麻醉藥品管理條例，於八十七年間亦曾送觀察、勒戒後，
      認有繼續施用毒品傾向，再裁定送強制戒治，有台灣高等法院台南分院八十七
      年上訴字第一四三三號刑事判決書一份及乙○○之刑案資料查註紀錄表附卷可
      按。因而推論被告乙○○對安非他命相當了解，且其既係有吸用毒品習慣之人
      ，其對毒品感覺之靈敏及與丙○○關係之密切，絕不可能不知該包東西係安非
      他命。公訴人又認為自前開案件觀之，被告乙○○之資力較佳，該案之安非他
      命既係由被告乙○○以六十萬元購得來供被告丙○○吸食，本件之扣案安非他
      命又達二十七包之多，而推測本件所查扣之安非他命「何嘗不是」被告乙○○
      所購得，被告丙○○僅係為其跑腿販賣安非他命之人而已云云。另由該案與本
      案觀之，被告乙○○販賣安非他命之行為確已許久，於該案中被告乙○○所購
      得之安非他命亦應係欲作轉賣給他人之用，絕非僅供自己吸食云云。惟查，犯
      罪事實應依證據認定之，無證據不得推定其犯罪事實，如未能發現相當證據，
      或證據不足以證明，自不能以推測或擬制之方法，以為裁判基礎，綜觀公訴人
      上開論述，純屬個人臆測之詞，縱然本件被告乙○○對於被告丙○○所交付之
      物為毒品安非他命乙節知之甚詳，而毒品安非他命係違禁物，被查獲之被告為
      卸免罪責，而推稱不知持有之物品內容為何，係與常情無違，亦非可因被告乙○○否認知悉被告丙○○所交付之物為毒品，而遽此論斷其代本件被告丙○○
      持有上開物品時，即有販賣毒品之意圖。
(七)、公訴人另認為被告乙○○與丙○○被查獲後，驗其二人之尿液，其二人尿液中
      均有嗎啡陽性反應（施用毒品犯行業經檢察官另行簽分偵辦），未有甲基安非
      他命陽性反應，有台南市衛生局南市衛驗字第八０二六五號檢驗成績書本一紙
      在卷可按。而丙○○亦坦承其於被抓前二天起在家中確有吸食第一級毒品海洛
      因三至五次，而當時乙○○與丙○○又同住一起，但乙○○仍辯稱其未曾吸食
      海洛云云。可知乙○○說謊成性，其所辯自不足採信云云。然查，即使被告乙○○所辯不足採信，惟倘若積極證據不足以為被告不利之認定時，即應為有利
      被告之認定，更不必有何有利之證據，尚不得因被告乙○○說謊成性即為被告
      乙○○販賣毒品之證據。又公訴人又認為從被告二人之尿液中並無安非他命反
      應，亦可推知其二人已有一段時間未曾吸食安非他命，其二人已改吸毒品海洛
      因，其二人所購得安非他命，自非供自己吸食之而係欲販賣給他人云云。然按
      個人口服投與甲基安非他命後，其尿液中能否驗出甲基安非他命性反應，與其
      投與方式、投與量、個人體質、採尿時間及檢測儀器之精密度等有關，一般而
      言，約百分之七十於口服投與後二十四小時內自尿中排出，約百分之九十於九
      十六小時內自尿中排出，從而吸食時間距採集尿液時間最長可能不會超過四日
      ，此有行政院衛生署藥物食品檢驗局八十一年藥檢壹字第００一一五六號函可
      參，故未能從被告二人尿液中檢驗出安非他命陽性反應，即足認被告二人於為
      警查獲採尿前之九十六小時內未施用安非他命，並無從遽為推論扣案之毒品安
      非他命非供自己吸食之而係欲販賣給他人。綜上所述，參互印證，證人戊○○
      之證詞有上述瑕疵難以遽採，自不得僅憑其證述、扣案毒品安非他命及諸多推
      測，即認定被告等確有販賣第二級毒品之犯行。
六、據上所陳，本件依調查所得證據尚不足以證明被告等確有販賣第二級毒品安非他
    命之犯行，此外復查無其他積極證據足資證明被告等有右述犯行，揆諸首開說明
    ，犯罪尚屬不能證明，應為無罪之諭知。至於臺灣台南地方法院檢察署移送併案
    審理之八十九年度偵字第四七七七、四七七八號案件，因本案既為無罪判決，即
    與併案部分無連續犯之關係，亦非同一案件，無從併予審理，應退回予檢察官另
    行偵辦。
據上論斷，應依刑事訴訟法第三百零一條第一項，判決如主文。
本件經檢察官劉聰熙到庭執行職務。
中    華    民    國      八十九    年      八        月      二十二    日
                              臺灣臺南地方法院刑事第三庭
                                  法  官  林淑婷
右正本證明與原本無異
如不服本判決應於送達後十日內向本院提出上訴狀
                                  書記官  董挹棻
中    華    民    國      八十 九   年      九        月   七           日


司法院資訊處製作；財團法人民間司法改革基金會備份。
